臺灣高雄地方法院刑事判決　　　　　　 100年度易緝字第50號
公　訴　人　臺灣高雄地方法院檢察署檢察官
被　　　告　林穎男
上列被告因詐欺案件，經檢察官提起公訴（98年度偵字第37334
號、99年度偵字第4474號），本院判決如下：
    主  文
林穎男犯幫助犯詐欺取財罪，累犯，處有期徒刑參月，如易科罰
金，以新臺幣壹仟元折算壹日。又共同犯詐欺取財未遂罪，累犯
，處有期徒刑肆月，如易科罰金，以新臺幣壹仟元折算壹日。扣
案Hugiga牌行動電話（序號000000000000000 ，內含門號000000
0000號sim 卡壹張）及大同牌行動電話（序號00000000000000 0
，內含門號0000000000號sim 卡壹張）各壹支及新臺幣壹仟元，
均沒收。應執行有期徒刑陸月，如易科罰金，以新臺幣壹仟元折
算壹日。扣案Hugiga牌行動電話（序號000000000000000 ，內含
門號0000000000號sim 卡壹張）及大同牌行動電話（序號0000
00000000000 ，內含門號0000000000號sim 卡壹張）各壹支及新
臺幣壹仟元，均沒收。
林穎男其餘被訴部分，均無罪。
    事  實
一、林穎男曾於民國（下同）90年間因殺人未遂等案件，經法院
    判決應執行有期徒刑3 年4 月確定，又於91年間因妨害性自
    主案件，經法院處有期徒刑4 月，嗣就上開二案件另經裁定
    應執行有期徒刑3 年7 月確定，於96年4 月14日縮刑期滿執
    行完畢，於96年4月15日釋放。
二、(一)林穎男明知金融機構之帳戶為個人理財之重要工具，係個
    人財產、信用之表徵，如將帳戶之金融卡及密碼交予他人使
    用，將有作為財產犯罪工具之可能，且亦知詐欺集團經常利
    用所取得之他人存款帳戶進行轉帳，目的即在取得詐欺款項
    並掩飾其等犯行，以逃避執法人員之查緝，竟仍容任所提供
    之帳戶可能被詐欺集團用以為詐欺取財結果之發生，而基於
    幫助他人實施詐欺取財犯罪之不確定故意，於民國（下同）
    98年8 月24日，在高雄市苓雅區○○○路96號「中正技擊館
    」旁，將其向合作金庫銀行（下稱合庫銀行）前鎮分行所申
    請開立帳號0000000000000 號帳戶（下稱系爭合庫帳戶）之
    提款卡及密碼（下稱系爭帳戶資料，起訴書贅載有存摺），
    交付予真實姓名、年籍不詳之成年人，復提供給該成年人所
    屬之詐欺集團使用。(二)詎該詐欺集團在取得林穎男系爭帳戶
    資料後，即基於意圖為自己不法所有之犯意聯絡，先於98年
    8 月26日21時19分許（起訴書簡載為21時許），推由某女性
    成員撥打00-0 0000000號電話與李金娥通訊，假冒係momo購
    物台服務人員，佯稱因公司操作錯誤導致伊信用卡被改成分
    期付款模式，稍候會由花旗銀行服務小姐以電話教導解除分
    期付款模式等語，李金娥未及查證一時情急致陷錯誤，遂於
    98年8 月26日21時45分許，依假冒為花旗銀行服務小姐之詐
    欺集團成員之電話指示，至新竹縣光復路一段313 號關東橋
    郵局使用自動櫃員機轉帳新臺幣（下同）29,989元至林穎男
    系爭合庫銀行帳戶，隨即遭提領一空。
三、(一)林穎男另與陳琪樺及姓名年籍不詳自稱「陳主任（亮哥）
    」、綽號「阿明」等成年人所組成之詐騙集團成員，共同基
    於意圖為自己不法所有之犯意聯絡，先由該詐騙集團成員先
    於自由時報刊登徵求司機廣告，適有黃孝軒發覺前係遭詐騙
    提款卡及密碼（係同案被告連宏欽所為，業經本院為有罪判
    決）報警後，委由友人廖偉誠於98年10月20日15時許，化名
    「許世賓」佯裝求職者撥打電話求職，林穎男遂依「陳主任
    」指示於同日18時37分許，前往高雄縣鳳山市（於99年12月
    25 日 改制前為高雄縣鳳山市，以下皆同）五甲國中大門口
    向廖偉誠收取金融帳戶，為警當場逮獲而未遂，並經警循線
    於同日20時30分許，在高雄縣鳳山市（99年12月25日改制前
    為高雄縣鳳山市，以下皆同）中山西路與建國路口中油加油
    站，逮捕依「阿明」指示駕駛車牌號碼5603-WT 號計程車前
    來收取帳戶資料之陳琪樺（業另經本院審結）而查知上情，
    並在上揭車號5603-WT 號計程車內扣得陳琪樺所有供自己與
    「阿明」聯絡之Hugiga牌行動電話（序號000000000000 000
    ，內含門號0000000000號sim 卡1 張）及大同牌行動電話（
    序號000000000000000 ，內含門號0000000000號sim 卡1 張
    ）各1 支及陳琪樺所有欲交付林穎男之報酬1, 000元。
四、案經屏東縣政府警察局、臺北市政府警察局內湖分局移由臺
    灣高雄地方法院檢察署檢察官偵查起訴。
    理  由
壹、證據能力部分
一、按被告以外之人於審判外之陳述，雖不符刑事訴訟法第159
    條之1 至第159 條之4 之規定，而經當事人於審判程序同意
    作為證據，法院審酌該言詞陳述或書面陳述作成時之情況，
    認為適當者，亦得為證據；當事人、代理人或辯護人於法院
    調查證據時，知有第159 第1 項不得為證據之情形，而未於
    言詞辯論終結前聲明異議者，視為有前項之同意，刑事訴訟
    法第159 條之1 及之5 分別定有明文。
二、本案認定事實所引用之卷內證據資料，除原已符同法第159
    條之1 至第159 條之4 規定，及法律另有規定等傳聞法則例
    外規定，而得作為證據外，並無證據證明係公務員違背法定
    程式所取得，而檢察官於本院審理時已同意其作為本案證據
    之證據能力，被告林穎男則不爭執其證據能力（見本院99審
    易2874號卷頁34），本院審酌前揭陳述作成時之情況，並無
    違法取證之瑕疵，亦認以之作為證據為適當，是本件有關被
    告以外之人於審判外之言詞或書面陳述等供述證據，依前揭
    法條意旨，自均得為證據。
貳、認定事實所憑之證據及理由
一、訊據被告林穎男固就詐欺收取廖偉誠帳戶資料乙節認罪，惟
    矢口否認有何幫助詐欺犯行，雖坦承有將其系爭合庫帳戶資
    料於前揭時地交付予姓名年籍不詳之成年男子之情，惟辯稱
    ：伊當時是要應徵司機工作，對方要求提供帳戶，伊就提供
    系爭帳戶資料，不知道會幫助別人詐欺取財，但伊承認是要
    騙取廖偉誠帳戶資料等語。
二、經查：
  (一)就幫助詐欺取財部分：被告就其所辯稱為應徵司機工作而
    交付系爭合庫帳戶資料乙節，並未提出任何證據供本院審認
    ，雖被告並無自證無罪之義務，而被告所述見報應徵司機之
    情亦非社會所未見聞之事件，然而，社會上亦不乏有為牟取
    不法利益而提供個人帳戶資料予他人詐騙使用之實例，參以
    被告當時無業之經濟環境，及被告歷於警詢、偵訊及本院審
    理時，僅能於初次警詢時稱對方為吳先生，有記下與電話聯
    繫的號碼放置在家裡（見98偵16722 號卷頁8 ），嗣後則不
    僅未提出該電話號碼供檢警偵查，均改稱時間忘記了，對方
    姓氏忘記了，是一個成年男子，忘了沒有聯絡電話等語（見
    99 偵4474 號卷頁6 、99審易2874號卷頁32），未能陳述所
    見得報紙、應徵之店家、工作地點、工作時間、合意薪資之
    情狀，均核與一般求職者不致對於應徵工作之雇主身分、工
    作內容、條件，一無所知且漠不關心之常情已有不合，且被
    告對於對方在未締結勞務契約時僅關注其帳戶能否轉帳使用
    之情節雖有懷疑（見99偵4474號卷頁7 ），但並未說明仍交
    付提款卡及密碼之理由，事後亦無追索或申報停用之行為均
    與常情有違，是在此狀況下，為被告不利之認定係符合一般
    論理法則與經驗法則之判斷，被告既未能提出對其有利事證
    ，本院即無從為被告前揭所辯可採之有利認定。此外，詐
    欺集團於前揭時間以上開方法詐使被害人李金娥匯款29,989
    元至被告申設之系爭合庫帳戶內，並隨即遭提領一空之事實
    ，為被告所不爭執，並經證人即被害人李金娥於警詢時證述
    綦詳（見98偵16722 號卷頁15-17 ），復有新竹市警察局第
    二分局關東橋派出所受理受理詐騙帳戶通報警示簡便格式表
    、受理各類案件紀錄表、受理刑事案件報案三聯單、內政部
    警政署反詐騙諮詢專線紀錄表案件紀錄表、郵政自動櫃員機
    交易明細表影本在卷可憑（見98偵16722 號卷頁18-24 ），
    核與被告系爭合庫帳戶交易明細表相符（見98偵16722 號卷
    頁83），足見系爭合庫帳戶確已為詐欺集團用以詐騙被害人
    李金娥匯款。是被告幫助詐欺取財犯行已堪認定。
  (二)就詐欺取財未遂部分：此部分業經被告林穎男坦承犯行，
    核與證人黃孝軒、廖偉誠於警詢證述相符（見屏警刑偵華字
    第0980061166號卷頁37、20-23 ），並有查獲現場照片（見
    屏警刑偵華字第0980061166號卷頁145-148 ）及同案被告陳
    琪樺所有供向被告林穎男收取帳戶所用之Hugiga牌行動電話
    （序號00000000 0000000，內含門號0000000000號sim 卡1
    張）及大同牌行動電話（序號000000000000000 ，內含門號
    0000000000號si m卡1 張）各1 支及報酬1,000 元扣案可稽
    （見屏警刑偵華字第0980061166號卷頁133 所附扣押物品目
    錄表），自堪信為真實。
  (三)從而，本件事證明確，被告林穎男上揭犯行均堪以認定，應
    依法論科。
參、論罪科刑部分
一、論罪部分
  (一)核被告林穎男所為如事實欄二所示之行為，係對於詐欺集團
    成員遂行詐欺取財犯行資以助力，係犯刑法第30條第1 項前
    段、第339 條第1 項之幫助詐欺取財罪。
  (二)核被告林穎男所為如事實欄三所示之行為，係犯刑法第
    339 條第3 項、第1 項之詐欺取財未遂罪。被告就上開犯
    行與同案被告陳琪樺、綽號「陳主任（亮哥）」、「阿明」
    有犯意聯絡及行為分擔，均係共同正犯。檢察官就此雖未
    論罪並引用法條，惟既為起訴書所述及犯罪之時間、地點，
    應認為起訴效力所及，本院自應予審判，併此敘明。
  (三)被告林穎男就上開所犯二罪間，犯意各別，行為互殊，應予
    分論併罰。
二、刑之加重減輕事由
  (一)被告林穎男有事實欄所述刑之宣告及執行，有臺灣高等法院
    被告前案紀錄表1 份在卷可稽（見本院卷第75頁至第84 頁
    ），其受有期徒刑執行完畢，5 年內故意再犯前揭有期徒刑
    以上之罪，二罪均為累犯，俱應依刑法第47條第1 項規定加
    重其刑。
  (二)被告就所犯幫助詐欺取財罪，係幫助犯，爰依刑法第30 條
    第2 項之規定，按正犯之刑減輕之，並依刑法第71條第1 項
    之規定，先加後減之。
  (三)被告就所犯詐欺取財未遂罪，已著手於犯罪行為之實行而不
    遂，為未遂犯，爰依刑法第25條第2 項規定按既遂犯之刑減
    輕之，並依刑法第71條第1 項之規定，先加後減之。
三、科刑部分
  (一)審酌被告林穎男於本件犯罪時係26歲之青壯年，體力健全，
    應得以己力謀求正當工作賺取生活所需，且明知國內詐騙行
    為猖獗，其中原因不無係使用人頭帳戶所致，竟先將帳戶交
    付他人使用，使詐欺集團用以為詐欺取財之犯行，之後又僅
    為每件帳戶資料1,000 元之小利而受詐騙集團吸收，收取並
    交付帳戶資料，不僅造成執法機關不易查緝，嚴重危害社會
    治安，助長社會詐騙風氣，戕害社會互信基礎，使詐騙被害
    人增多又求償困難，犯後復空言狡辯，未見悔意，惟念及被
    告所幫助詐欺取財使被害人李金娥遭詐騙之金額為29,989
    元，並未因其收得帳戶使他人受害等一切情狀，量處如主文
    所示之刑並合併定應執行刑及分別易科罰金之折算標準，以
    示懲儆。
  (二)從刑部分：扣案之Hugiga牌行動電話（序號000000 00000
    0000，內含門號0000000000號sim 卡1張）及大同牌行動電
    話（序號000000000000000 ，內含門號0000000000號sim 卡
    1 張）各1 支，係同案被告陳琪樺所有供本件詐欺取財所用
    之物，業據同案被告陳琪樺於警詢及本院審理時陳述在卷，
    基於共同犯罪行為應由全體共犯各負全部刑事責任之理論，
    亦應在被告林穎男所犯詐欺取財未遂罪及所定合併執行之主
    刑下，依刑法第38條第1 項第2 款之規定，宣告沒收；扣
    案之1,000 元，則係同案被告陳琪樺所有欲提供被告林穎男
    交付帳戶資料所用之物，亦據同案被告陳琪樺於警詢供述在
    卷，爰依刑法第38條第1 項第2 款之規定，在被告林穎男所
    犯詐欺取財未遂罪主刑及所定合併執行之主刑下宣告沒收。
肆、無罪部分
一、公訴意旨另以：被告林穎男就同案被告連宏欽（業另經本院
    審結）與姓名年籍不詳自稱「亮哥」之成年人所組詐騙集團
    成員，以詐騙取得(一)楊昇茗之國泰世華商業銀行鳳山分行帳
    號000000000000號之存摺影本、提款卡及密碼、(二)向劉政煌
    （另經檢察官起訴後於99年8 月23日死亡）收得第一商業銀
    行鳳山分行帳號000000000000號之存摺影本、提款卡及密碼
    、(三)向黃孝軒收得中華郵政股份有限公司高雄籬仔內郵局帳
    號00000000000000號之存摺影本、提款卡及密碼，供詐騙集
    團於附表所示時間，以附表所示方式詐騙如附表所示被害人
    之犯行有犯意聯絡及傷害行為分擔，涉犯刑法第339 條第1
    項之詐欺取財罪三罪。
二、按犯罪事實應依證據認定之，無證據不得認定犯罪事實；又
    不能證明被告犯罪或其行為不罰者應諭知無罪之判決，刑事
    訴訟法第154 條第2 項、第301 條第2 項分別定有明文。次
    按事實之認定，應憑證據，如未能發現相當證據，或證據不
    足以證明，自不能以推測或擬制之方法，以為裁判基礎；又
    認定不利於被告之事實，須依積極證據，苟積極證據不足為
    不利於被告事實之認定時，即應為有利於被告之認定，更不
    必有何有利之證據；又認定犯罪事實所憑之證據，雖不以直
    接證據為限，間接證據亦包括在內，然而無論直接或間接證
    據，其為訴訟上之證明，須於通常一般之人均不致有所懷疑
    ，而得確信其為真實之程度者，始得據為有罪之認定，倘其
    證明尚未達到此一程度，而有合理之懷疑存在時，根據「罪
    證有疑，利於被告」之證據法則，即不得遽為不利被告之認
    定（最高法院40年臺上字第86號、30年上字第816 號、76
    年臺上字第4986號判例意旨參照）。
三、本院得心證理由
  (一)依起訴書之記載，僅能認定被告林穎男與同案被告連宏欽係
    屬於同一詐騙集團之最下層出面接洽收取帳戶資料之成員，
    同案被告陳琪樺則為其二人之上一層即往上遞交成員，但對
    於被告林穎男就被告連宏欽所收得帳戶之被害使用有何犯意
    聯絡及行為分擔，並未提出證據予以說明。
  (二)此外，依證人即同案被告連宏欽於本院具結證稱：「（問
    ：在警方查獲當天，是你帶警方前往查獲地點逮捕被告陳琪
    樺嗎？）不是，那時是林穎男與他朋友，他朋友來我們這邊
    應徵，他的帳戶用他朋友的帳戶，發覺說他的帳戶被凍結，
    所以才去警察局通報，然後在802 的門口說冒稱要應徵，我
    就前往去收取，然後我覺得這人好像已經有應徵過的印象，
    然後就被刑警埋伏，然後就去屏東警察局做筆錄。我不知道
    如何找到被告陳琪樺的。（問：你是否認識林穎男？）只跟
    他收取資料而已，其他沒有與他交談。（問：他大約幾歲？
    ）約20幾歲。（問：之前與他有無一起開庭過？）印象中沒
    有，只有跟陳領傑的（音譯）。（提示屏警刑偵華字第0980
    061166號卷頁145 所附照片，問：照片這四個人是否認識？
    ）之前是有看過，但名字不知道，是事後開庭時才跟我說誰
    是誰。上面那兩個人，其中高的我不認識我沒看過，矮的那
    位是有來應徵，我沒有記得名字，我也沒有跟他一起去收帳
    戶過，我去收帳戶時都是我自己一個人去的。下面的照片，
    矮的那個就是我拿資料給他他拿錢給我，高的那個不認識。
    （問：你是否知道亮哥這個集團共有幾人？）不知道，都是
    叫我怎麼做就怎麼做，我也不會去過問。」等語（見99易18
    22號卷頁46-47 ），其中(1)就證稱曾向林穎男收取帳戶資料
    乙節，前後對照並參以前揭有罪事實明顯可知，證人連宏欽
    係將被害人黃孝軒與其友人廖偉誠誤為被告林穎男；(2)所提
    示照片中所證稱「上面那兩個人」之「高的」係本案被告林
    穎男，「矮的」則係廖偉誠；「下面的照片」之「矮的」係
    同案被告陳琪樺，「高的」即本案被告林穎男；(3)以上足認
    證人連宏欽並不識得被告林穎男。再由前揭有罪事實之認
    定，被告林穎男係經「陳主任」指示出面向廖偉誠接洽收取
    帳戶而經逮獲，同案被告連宏欽所向他人收取之帳戶既未經
    由被告林穎男而係交由同案被告陳琪樺往上遞交為詐騙使用
    ，同案被告連宏欽亦係向陳琪樺取得1,000 元報酬，而別無
    其他集團分紅與利益分配。準此，堪認被告林穎男與同案
    被告連宏欽僅係同一詐騙集團之不同下線，線與線之間並未
    有交集，而係各自就所收取帳戶資料往上遞交各為詐騙使用
    ，是難認被告林穎男就同案被告連宏欽所收得帳戶之詐騙使
    用亦有犯意聯絡及行為分擔。
  (三)綜上所述，依檢察官所提出之證據，顯難認為已達超越合理
    懷疑，達於通常一般人均不致有所懷疑，而得確信其為真實
    之程度，本院復查無其他積極證據，足認被告林穎男有檢察
    官所指此部分之犯行，故此部分不能證明被告林穎男犯罪，
    自應另為無罪之諭知
伍、綜合以上，應依刑事訴訟法第299 條第1 項前段、第301 條
    第1 項前段，刑法第28條、刑法第30條第1 項前段、第2 項
    、第47條第1 項、第339 條第1 項、第2 項、第51條第5 款
    、第41條第1 項前段、第38條第1 項第2 款、第71條第1項
    ，刑法施行法第1 條之1 ，判決如主文。
本案經檢察官曾財和到庭執行職務。
中    華    民    國   100    年    7     月    20    日
                  刑事第十三庭  審判長法  官   黃蕙芳
                                      法  官   王參和
                                      法  官   楊智守
以上正本證明與原本無異。
如不服本判決應於收受送達後10日內向本院提出上訴書狀，並應
敘述具體理由；如未敘述上訴理由者，應於上訴期間屆滿後20日
內向本院補提理由書（均須按他造當事人之人數附繕本）「切勿
逕送上級法院」。
中    華    民    國   100    年    7     月    20    日
                                      書記官   蔡毓琦
附表：
 ┌──┬───┬──────────┬──────┬─────┬────┐
 │編號│被害人│詐騙手法            │匯款時間    │金額      │匯款銀行│
 │    │      │                    │            │          │所有人  │
 ├──┼───┼──────────┼──────┼─────┼────┤
 │ 一 │蔡雅婷│被害人2人於98年10月 │98年10月15日│8140元    │黃孝軒  │
 │    │魏佳燕│15日在奇摩拍賣網站上│8時31分     │          │        │
 │    │      │合購演唱會門票匯款後│            │          │        │
 │    │      │，未收商品始悉受騙。│            │          │        │
 ├──┼───┼──────────┼──────┼─────┼────┤
 │ 二 │陳沂蓁│於98年10月15日在奇摩│98年10月15日│7600元    │黃孝軒  │
 │    │      │拍賣網站上訂購演唱會│13時4分     │          │        │
 │    │      │門票匯款後，未收到商│            │          │        │
 │    │      │品始悉受騙。        │            │          │        │
 ├──┼───┼──────────┼──────┼─────┼────┤
 │ 三 │謝裴宜│於98年10月15日在奇摩│98年10月15日│7030元    │黃孝軒  │
 │    │      │拍賣網站上訂購演唱會│10時5分     │          │        │
 │    │      │門票匯款後，未收到商│            │          │        │
 │    │      │品始悉受騙。        │            │          │        │
 ├──┼───┼──────────┼──────┼─────┼────┤
 │ 四 │彭雅群│於98年10月15日在奇摩│98年10月15日│7030元    │黃孝軒  │
 │    │      │拍賣網站上訂購演唱會│10時31分    │          │        │
 │    │      │門票匯款後，未收到商│            │          │        │
 │    │      │品始悉受騙。        │            │          │        │
 ├──┼───┼──────────┼──────┼─────┼────┤
 │ 五 │吳淳郁│陳逸榛於98年10月11日│98年10月11日│2萬9989元 │楊昇茗  │
 │    │      │18時許，接獲詐騙集團│20時17分    │          │        │
 ├──┼───┤成員佯稱其網路購物出├──────┼─────┼────┤
 │ 六 │史倍思│現問題，須先扣款大於│98年10月11日│7234元    │楊昇茗  │
 │    │      │12期分期付款金額（即│19時50分    │          │        │
 ├──┼───┤258元*12=3096元）云 ├──────┼─────┼────┤
 │ 七 │陳逸榛│云，惟被告陳逸榛因存│98年10月11日│7234元    │楊昇茗  │
 │    │      │款不足，遂請史倍思、│19時50分    │          │        │
 │    │      │吳淳郁匯款至陳逸榛帳│            │          │        │
 │    │      │戶內，進而3人帳戶金 │            │          │        │
 │    │      │額遭轉帳並提領一空。│            │          │        │
 ├──┼───┼──────────┼──────┼─────┼────┤
 │ 八 │陳哲生│於98年10月11日凌晨0 │98年10月11日│4萬2000元 │劉政煌  │
 │    │      │時許，在奇摩交友網站│1時26分     │          │        │
 │    │      │上認識雅琪小姐佯稱欲│            │          │        │
 │    │      │見面認識，但要確認是│            │          │        │
 │    │      │否為警察人員，遂至提│            │          │        │
 │    │      │款機前確認遭詐騙。  │            │          │        │
 └──┴───┴──────────┴──────┴─────┴────┘
 


附錄本判決論罪之法條：
中華民國刑法第339條
（普通詐欺罪）
意圖為自己或第三人不法之所有，以詐術使人將本人或第三人之
物交付者，處 5 年以下有期徒刑、拘役或科或併科 1 千元以下
罰金。
以前項方法得財產上不法之利益或使第三人得之者，亦同。
前二項之未遂犯罰之。